【裁判字號】    91,上易,1281
【裁判日期】    921203
【裁判案由】    竊盜
【裁判全文】
臺灣高等法院臺南分院刑事判決            九十一年度上易字第一二八一號    Ｇ
      上  訴  人
      即  被  告  己  ○  ○
      選任辯護人  汪  玉  蓮  律師
右上訴人即被告因竊盜案件，不服臺灣嘉義地方法院九十一年度易字第二三九號中華
民國九十一年十月二十三日第一審判決（起訴案號：臺灣嘉義地方法院檢察署九十年
度偵緝字第一一三號），提起上訴，本院判決如左：
      主      文
原判決撤銷。
己○○無罪。
      理      由
一、公訴意旨略以：被告己○○（下稱被告）意圖為自己不法之所有，於民國（下同
    ）九十年十二月二十四日夜間即凌晨四時許，侵入乙○○位於嘉義縣溪口鄉○○
    村○○路四號住處二樓之未上鎖門扇，趁乙○○熟睡之際，徒手竊取乙○○置於
    一樓客廳內之鐵櫃一只（鐵櫃內之物品有鑽石戒指一只、飾金約一斤八兩價值約
    十四萬元、男女金錶各乙只、土地所有權狀約二十張），得手後，己○○並於當
    日晚間十時六分許，將前開鐵櫃內之勞力士金錶（含黃金錶帶）及Ｋ金錶帶各一
    只，持至嘉義市○○街四七五號之「會記當舖」（下稱「會記當舖」），質當新
    台幣（下同）七萬二千元。嗣為乙○○報警，警方循線查知上情。案經乙○○訴
    由嘉義縣警察局民雄分局報請台灣嘉義地方法院檢察署檢察官偵辦因認被告涉有
    刑法第三百二十一條第一項第一款之加重竊盜罪嫌。
二、按犯罪事實應依證據認定之，無證據不得認定其犯罪事實；刑事訴訟法第一百五
    十四條第二項定有明文。又認定犯罪事實須依證據，是否可信更須參酌各方面之
    情形，尤不能以推測理想之詞，以為科刑判決之基礎，訊據被告固坦承於前揭時
    間，持勞力士金錶（含黃金錶帶）及Ｋ金錶帶各一只至前開「會記當舖」質當七
    萬二千元之事實不諱，惟堅決否認有何前揭竊盜犯行，辯稱：(1)我所質當的勞力
    士金錶及Ｋ金錶帶各一只是我於九十年十二月二十四日下午五許，持六角扳手敲
    破停放在嘉義市中正公園旁之某自小客車車窗，而在車內所竊得的；(2)我所質當
    的勞力士金錶及Ｋ金錶帶不是告訴人乙○○的財物，不是告訴人失竊的；(3)我朋
    友戊○○可證明我未去告訴人家中偷竊等語。
三、經查：
（一）被告於案發伊始在警局偵訊以迄原審偵審及本院均一致供稱金錶及錶帶係當日
      下午五時許行竊自停放在嘉義市中正公園之某自用車，前後所述，並無歧異。
      而告訴人之前開住處於右揭時間雖曾遭人侵入，竊走鐵櫃一只，且鐵櫃內置有
      如起訴書所載失竊物品之財物云云，固據告訴人迭於警詢時及偵審中指訴在卷
      ，惟查告訴人並未目擊或發覺係被告侵入其住處行竊，而其於警訊中所陳失竊
      報告中，係指訴失竊鑽石戒指一只、飾金約一斤八兩價值約十四萬元、男女金
      錶各乙只、土地所有權狀約二十張，並無Ｋ金錶帶、黃金錶帶及手錶型號，而
      被告向會記當舖典當之物品則為上開勞力士金錶及Ｋ金錶帶各一只、黃金錶帶
      乙節（見警訊卷第四頁反面被告之供詞、第十頁反面告訴人之供詞），則有會
      記當鋪出具之當票、相片、保管條附卷可稽（見警訊卷第二三頁至第二五頁）
      。被告果自告訴人住處行竊，而一併竊取鑽石戒指、飾金一斤八兩等貴重物品
      ，又何以未一起典當？是告訴人指訴被告侵入其住處行竊，僅其片面之指陳，
      且有瑕疵，而不足採信。
（二）其次，證人丙○○雖於警詢時陳稱：被告於九十年十二月二十四日凌晨三時許
      ，開一部九Ｌ─四一八一號自小貨車停在劉秀玲網路館前，進入網路館內找我
      ，被告向我說在嘉義縣溪口鄉○○路與和平街口附近，竊得鐵櫃一只，要我幫
      忙搬鐵櫃，我說不要，我沒有跟被告出去，後來被告找戊○○一同離去；同日
      清晨約六時許，被告與戊○○又一起回到劉秀玲網路館；同日中午十二時許，
      我妹妹劉惠萍說告訴人家中遭竊，鐵櫃被搬走，遺失手錶及金飾等物，我就知
      道是被告偷的；其後我想賺取獎金，有向告訴人密報等語（見警卷第十六頁正
      、反面），惟證人丙○○於本院調查時則證稱：「被告在前一天根本未找伊去
      偷（搬）東西，到半夜時被告即出去了，快天亮時回來，找戊○○出去，他們
      說要去大林找朋友（名叫建和），實際上有無去找伊不知道，被告沒有要伊去
      幫忙搬東西，他們要找伊去大林，伊說不要去。」、「（如果不是搬鐵櫃，你
      為何要跟告訴人要五萬元獎金？）那是他（指告訴人）說如果幫他找到鐵櫃，
      他要給伊五萬元獎金。」等語，是證人丙○○之供詞反復，齟齬不一而丙○○
      希冀告訴人給予獎金，復經承辯警員甲○○到庭證述屬實。況證人戊○○於警
      詢時及偵查中亦陳稱：被告於九十年十二月二十四日凌晨四時許，開九Ｌ─四
      一八一號自小貨車停在劉秀玲網路館前，進入網路館內找我並載我離開，我與
      被告是去大林鎮向朋友借錢，我們沒有去告訴人家中偷竊或搬運鐵櫃等語（見
      警卷第六頁背面及第七頁，偵緝卷第十六頁及第十七頁），自難遽依丙○○於
      警訊中之供詞，而認被告涉有本件之犯行。
（三）又被告雖自承於九十年十二月二十四日晚間十時六分許，持勞力士金錶（含黃
      金錶帶）及Ｋ金錶帶各一只至「會記當舖」質當七萬二千元等情，並有當票、
      保管條與照片各一紙附於警卷可稽，惟與告訴人之指訴失竊情節不甚相符，已
      如上述，是告訴人於原審及本院審理時所陳稱：被告到「會記當舖」所質當的
      勞力士金錶（含黃金錶帶）及Ｋ金錶帶各一只確實是我的，前者是我二十餘年
      前在台北所買，後者則是另外所購，比較薄；又勞力士金錶的保證書亦置於鐵
      櫃中遭竊等語（見原審卷第八六頁、本院九十二年八月二十九日訊問筆錄第十
      六頁），惟亦未據提出確切證據以實其說，委難遽予採信。又告訴人迄未說出
      失竊之勞力士金錶型號，是證人即「會記當舖」負責人王健華雖於原審審理中
      結證：被告前來質當的勞力士金錶（一八三○型）是二十餘年前的物品無誤，
      因為該型金錶是勞力士牌的最早型號；又被告所質當的Ｋ金錶帶一只因距質當
      之日已超過六個月，我已另行處理掉，但該Ｋ金錶帶確實比較薄等語（見原審
      卷第八六頁、第八七頁），尚與告訴人所陳型號不明之男女金錶有間。況告訴
      人於原審指稱伊手錶內無鑽石等語（見原審卷第一二一頁），而卻於本院陳稱
      伊手錶內有鑲鑽等語，指訴亦有不符而不一，難以採憑。又於本院審理時傳訊
      之證人即警員甲○○陳稱不知會計當舖如何會讓告訴人取回勞力士錶云云。證
      人即漢口鄉寶島鐘錶行老闆丁○○亦到庭陳稱告訴人所拿給伊裝錶之形式及有
      無鑲鑽已無印象等語，均不足為不利被告之證詞。
（四）又管轄嘉義市西區中正公園週邊之嘉義市警察局第一分局雖表示：自九十年十
      二月二十四日至同年月三十日間，並未有於嘉義市西區中正公園週邊，自小客
      車遭人敲破車窗玻璃，竊取車內勞力士手錶乙只之受理報案紀錄，有該分局九
      十一年十月七日嘉市警一刑字第九一○○一九五三一號函覆原審可按（見原審
      卷第一六０頁），惟被害人未報案，並不等同無竊案發生。查被告陳稱伊在嘉
      義市中正公園旁之自小客車內所竊得前開質當物品之時間，與本件告訴人住處
      失竊發生時間固為同一天，惟二者相距已十餘小時，是被告所辯其所質當之前
      開物品乃本件竊案發生當天下午五時許，在嘉義市中正公園旁之自小客車內所
      竊得云云，亦非不可信。
（五）本件既查無被告前揭竊行之直接證據，且告訴人指訴於右揭夜間遭被告行竊及
      丙○○於警訊中之證詞甚有瑕疵，且丙○○於警訊中供陳被告曾於竊案發生之
      相當時間，邀其外出搬運鐵櫃云云，不無為求獎金而附合告訴人之嫌，況於本
      院調查時證人丙○○又已否認警訊之供詞，其供詞前後不一，莫衷一是，無法
      採憑，基於「罪疑唯輕」、「罪證有疑，利益歸於被告」之原則，被告縱於竊
      案發生當天晚間十時六分許，曾至「會記當舖」質當勞力士金錶（含黃金錶帶
      ）及Ｋ金錶帶各一只，亦難遽認係在告訴人住處內所行竊。揆諸前揭判例意旨
      ，綜合上情以觀，足證被告尚難認有前揭竊盜犯行。
四、此外，又查無其他任何積極之證據，足認被告有侵入告訴人住處行竊，既不能證
    明被告本件之犯罪自應諭知無罪之判決，原審未予詳查遽予論罪科刑，尚有未洽
    ，被告上訴意旨，據此指摘原判決不當，為有理由，自應將原判決撤銷改判，並
    諭知被告無罪之判決，至被告所涉竊取汽車內勞力士金錶（含黃金錶帶）及Ｋ金
    錶帶之犯行，其犯罪時間，地點與本件被訴之基本犯罪事實不同，為未經起訴之
    案件，本院並無從併予審判自應移送檢察官另案偵辦，合併說明。
據上論結，應依刑事訴訟法第三百六十九條第一項前段、第三百六十四條、第三百零
一條第一項，判決如主文。
本案經檢察官羅清溪到庭執行職務。
中    華    民    國      九十二      年      十二      月      三      日
                                  臺灣高等法院臺南分院刑事第二庭
                                      審判長法官  黃    崑    宗
                                            法官  葉    居    正
                                            法官  莊    俊    華
右正本證明與原本無異。
不得上訴。
                                      法院書記官  廖    明    娟
中    華    民    國      九十二      年      十二      月     八       日


司法院資訊處製作；財團法人民間司法改革基金會備份。
